臺灣嘉義地方法院刑事判決
110年度金訴字第260號
公  訴  人  臺灣嘉義地方檢察署檢察官
被      告  盧嘉呈


上列被告因違反洗錢防制法等案件，經檢察官提起公訴（110 年
度偵字第8257號），本院依簡式審判程序審理，判決如下：
    主    文
盧嘉呈幫助犯洗錢防制法第十四條第一項之一般洗錢罪，處有期
徒刑貳月，併科罰金新臺幣壹仟元，罰金如易服勞役，以新臺幣
壹仟元折算壹日。緩刑貳年。
    犯罪事實
一、盧嘉呈可預見金融機構帳戶係個人理財之重要工具，如提供
    予缺乏信賴基礎之他人使用，將可能幫助犯罪集團利用作為
    財產犯罪之人頭帳戶及掩飾或隱匿他人之犯罪所得，且對方
    提領後即會產生遮斷金流以逃避國家追訴、處罰之效果，竟
    基於縱將金融帳戶資料交予他人，他人可能利用該帳戶作為
    詐欺取財，並利洗錢之實行，亦不違背其本意之幫助犯意，
    於民國110 年4 月底某日，在嘉義縣政府附近，將其所申設
　　中國信託商業銀行帳號000-000000000000帳戶（下稱中國信
　　託銀行帳戶）之存摺、提款卡暨密碼，當面交付予姓名不詳
　　之成年人，容任對方或所屬詐欺集團成員作為人頭帳戶使用
　　。嗣該詐欺集團成員即共同基於意圖為自己不法所有、洗錢
　　之犯意聯絡，於110 年5 月22日前之某日20時38分許起，以
　　通訊軟體LINE暱稱「Zhen Zhen 」與李心慈互加好友，佯稱
    可在「HonorChange 」比特幣網站（網址：https://www.
    honorchange.com/）進行投資，保證獲利、穩賺不賠云云，
    致李心慈陷於錯誤，分別於同年月24日17時22分、17時52分
　　，以網路銀行APP 轉帳各新臺幣（下同）20,000元、25,000
    元至上開中國信託銀行帳戶內，旋遭提領一空而掩飾或隱匿
　　該等犯罪所得之所在及去向。嗣李心慈察覺有異報警處理，
　　始循線查獲。 
二、案經李心慈訴由嘉義縣警察局水上分局報請臺灣嘉義地方檢
    察署檢察官偵查起訴。
    理  由
一、本件被告所犯為死刑、無期徒刑、最輕本刑為3 年以上有期
　　徒刑以外之罪，且非高等法院管轄第一審之案件，於本院準
　　備程序進行中，被告就被訴事實為有罪之陳述，經告知被告
　　簡式審判程序之旨，並聽取公訴人、被告之意見後，本院合
　　議庭裁定由受命法官獨任進行簡式審判程序。
二、認定犯罪事實所憑證據及理由：
    上揭犯罪事實，業據被告於本院準備、審理程序坦承不諱，
　　且證人即告訴人李心慈指訴遭騙而匯款乙情及提供LINE對話
　　紀錄（含網路銀行轉帳）擷圖在卷（見警卷第14-17 頁），
　　並有中國信託銀行函覆上開帳戶之開戶資料與存款交易明細
　　、新北市政府警察局林口分局明志派出所受理詐騙帳戶通報
　　警示簡便格式表、金融機構聯防機制通報表、內政部警政署
　　反詐騙諮詢專線紀錄表在卷可稽（見警卷第6-13頁、第18-
　　21頁）。故堪認被告上開任意性自白，與事實相符。從而，
　　本件事證明確，被告犯行洵堪認定，應依法論科。　
三、論罪科刑：
  ㈠按刑法第30條之幫助犯，係以行為人主觀上有幫助故意，客
　　觀上有幫助行為，即對於犯罪與正犯有共同認識，而以幫助
　　意思，對於正犯資以助力，但未參與實行犯罪之行為者而言
　　。幫助犯之故意，除需有認識其行為足以幫助他人實現故意
　　不法構成要件之「幫助故意」外，尚需具備幫助他人實現該
　　特定不法構成要件之「幫助既遂故意」，惟行為人只要概略
　　認識該特定犯罪之不法內涵即可，無庸過於瞭解正犯行為之
　　細節或具體內容。金融帳戶乃個人理財工具，依我國現狀，
　　申設金融帳戶並無任何特殊限制，且可於不同之金融機構申
　　請多數帳戶使用，是依一般人之社會通念，若見他人不以自
　　己名義申請帳戶，反而收購或借用別人之金融帳戶以供使用
　　，並要求提供提款卡及告知密碼，則提供金融帳戶者主觀上
　　如認識該帳戶可能作為對方收受、提領特定犯罪所得使用，
　　對方提領後會產生遮斷金流以逃避國家追訴、處罰之效果，
　　仍基於幫助之犯意，而提供該帳戶之提款卡及密碼，以利洗
　　錢實行，仍可成立一般洗錢罪之幫助犯（最高法院108 年度
　　台上大字第3101號裁定意旨參照）。本件詐欺集團成員利用
　　被告提供中國信託銀行帳戶，向被害人施以詐騙手法致陷於
　　錯誤而依指示匯款，旋遭詐欺集團成員提領一空，被告所為
　　固未直接實行詐欺取財、掩飾、隱匿犯罪所得之構成要件行
　　為，惟其提供前開帳戶作為工具，的確對犯罪集團成員遂行
　　詐欺取財、掩飾或隱匿犯罪所得資以助力，利於詐欺取財及
　　洗錢之實行。是核被告所為，係犯刑法第30條第1 項前段、
　　第339 條第1 項之幫助詐欺取財罪、刑法第30條第1 項前段
　　、洗錢防制法第14條第1 項之幫助洗錢罪。其一行為同時觸
　　犯上開2 罪名，依刑法第55條規定，應從一重論以幫助洗錢
　　罪。
  ㈡又按犯前2 條之罪，在偵查或審判中自白者，減輕其刑，洗
　　錢防制法第16條第2 項定有明文。被告於審理中對於其所犯
　　同法第14條第1 項之罪自白不諱（見院卷第55頁、第70頁）
　　，依上開規定，應予減輕其刑。且被告既係對正犯資以助力
　　而未參與犯罪構成要件行為之實行，為洗錢罪之幫助犯，爰
　　依刑法第30條第2 項之規定，按正犯之刑減輕之，並依刑法
　　第70條規定遞減之。
  ㈢爰以行為人責任為基礎，審酌被告率然提供上開銀行帳戶予
    不相識他人使用，容任作為向被害人詐欺取財之人頭帳戶，
    非但造成被害人之財產損失，並使犯罪者得以掩飾真實身分
　　，匯入之犯罪所得一旦提領而出，即得製造金流斷點，增加
　　查緝犯罪之困難，助長社會犯罪風氣，殊屬不當；惟念被告
　　本身尚非實際參與詐欺、洗錢之正犯，可非難性較小，亦無
　　證據證明被告因此獲有任何利益，其於審理時表示知錯悔意
　　，業與被害人李心慈成立調解筆錄並履行賠償完畢（參院卷
    第21-22 頁、第39-43 頁、第73頁），斟酌被告犯罪動機、
    目的、手段，暨個人智識程度、經濟及生活狀況（參院卷第
    72頁審理筆錄所載）等一切情狀，量處如主文所示之刑，併
    就罰金部分，諭知易服勞役之折算標準。
　㈣被告前未曾因故意犯罪受有期徒刑以上刑之宣告，有臺灣高
　　等法院被告前案紀錄表在卷可考，其因一時失慮，致罹刑章
    ，其坦承犯行知己過錯，且經被害人表示不追究、同意給予
    緩刑之機會，均如前述，信被告經此偵、審教訓，理當知所
    警惕，無再犯之虞，足認所宣告之刑以暫不執行為適當，爰
    依刑法第74條第1 項第1 款之規定宣告緩刑2 年，以啟自新
　　。
　㈤不予沒收：
  ①被告否認拿到任何利益或報酬，卷內亦無證據證明其確有獲
　　取任何犯罪所得，自無從宣告沒收；縱其提供予他人之帳戶
　　資料（已凍結）固係犯罪所用之物，但未扣案，無證據證明
　　尚屬存在，復非屬違禁物，倘予追徵，除耗費司法執行資源
　　外，對於被告犯罪行為之不法、罪責評價並無影響，且就沒
　　收制度所欲達成之社會防衛目的亦無任何助益，欠缺刑法上
　　重要性，爰依刑法第38條之2 第2 項規定，不予宣告沒收或
　　追徵。
  ②至被害人遭詐騙贓款，並非被告收執所有，亦非在其實際掌
　　控中，則被告就犯罪所收受、持有之財物本不具所有權及事
　　實上處分權，自無從對其加以宣告沒收（最高法院100 年度
　　台上字第5026號判決意旨參照）。何況刑法所定沒收乃「刑
　　罰」及「保安處分」以外之法律效果，實際上仍有懲罰之效
　　，屬於干預財產權之處分，應遵守比例原則及過度禁止原則
　　，即洗錢防制法第18條沒收規定，亦應有刑法第38條之2 第
　　2 項規定之適用。觀諸被告未因此獲得任何利益或犯罪所得
　　，且與被害人成立調解並賠償完畢，倘再就匯入帳戶之贓款
    對被告諭知沒收，實屬過苛，爰不予宣告沒收，末此敘明。
據上論斷，應依刑事訴訟法273 條之1 第1 項、第299 條第1 項
前段，洗錢防制法第14條第1 項、第16條第2 項，刑法第11條前
段、第30條第1 項前段、第2 項、第339 條第1 項、第55條、第
42條第3 項前段、第74條第1 項第1 款，刑法施行法第1 條之1
第1 項，判決如主文。
本案經檢察官謝雯璣偵查起訴，由檢察官陳則銘到庭實行公訴。
中　　華　　民　　國　　111 　年　　1 　　月　　14　　日
                  刑事第二庭      法  官  王品惠
以上正本證明與原本無異。
如不服本判決應於收受判決後20日內向本院提出上訴書狀，並應
敘述具體理由；其未敘述上訴理由者，應於上訴期間屆滿後20日
內向本院補提理由書（均須按他造當事人之人數附繕本）「切勿
逕送上級法院」。告訴人或被害人如對於本判決不服者，應具備
理由請求檢察官上訴，其上訴期間之計算係以檢察官收受判決正
本之日期為準。
中　　華　　民　　國　　111 　年　　1 　　月　　14　　日
                                  書記官  黃亭嘉
附錄本案論罪科刑法條：
洗錢防制法第14條第1 項
有第2 條各款所列洗錢行為者，處7 年以下有期徒刑，併科新臺
幣5 百萬元以下罰金。
中華民國刑法第339 條第1 項（普通詐欺罪）
意圖為自己或第三人不法之所有，以詐術使人將本人或第三人之
物交付者，處5 年以下有期徒刑、拘役或科或併科50萬元以下罰
金。